臺灣新竹地方法院刑事判決
111年度訴字第143號
公  訴  人  臺灣新竹地方檢察署檢察官
被      告  廖惠美



上列被告因偽造文書等案件，經檢察官提起公訴（110年度偵字
第7491號），被告於本院準備程序中，就被訴事實為有罪之陳述
，經法官告知簡式審判程序意旨，並聽取公訴人、被告之意見後
，經合議庭裁定由受命法官獨任行簡式程序審理，並判決如下：
    主  文
廖惠美犯行使偽造準私文書罪，處有期徒刑參月，如易科罰金，
以新臺幣壹仟元折算壹日。
    事  實
一、廖惠美與余明儒為址設新竹市○○路00號「麥當勞新竹中正店
    」之同事關係。廖惠美於民國110年1月初於上址員工休息場
    所，打開余明儒之皮夾，取得余明儒所申辦之聯邦銀行信用
    卡卡號000000000000XXXX、000000000000XXXX、台北富邦銀
    行信用卡卡號000000000000XXXX、000000000000XXXX號（詳
    細卡號詳卷）信用卡之卡號、授權碼及有效日期等資料後，
    明知余明儒並未同意廖惠美使用上開信用卡消費，竟意圖為
    自己不法之所有，基於行使偽造準私文書及詐欺取財、詐欺
    得利之犯意，於附表所示時間，在新竹市、臺中市等地，使
    用手機登入「foodpanda」、「NETFLIX」、「優步福爾摩沙
    股份有限公司」、「優食臺灣股份有限公司」等網路商店平
    台，輸入上開信用卡之卡號、授權碼及有效日期，偽造不實
    之線上刷卡消費電磁紀錄，共計消費18筆，金額共計新臺幣
    （下同）4,144元（起訴書誤載為2,682元，應予更正），表
    示其為余明儒持上開信用卡消費及同意支付消費款項之意，
    而將該電磁紀錄傳輸上開網站，使上開網站陷於錯誤而交付
    商品或提供服務予廖惠美，足以生損害於余明儒、上開網路
    商店平台交易管理、聯邦銀行及台北富邦商業銀行管理信用
    卡消費之正確性。嗣因余明儒接獲銀行客服人員來電通報疑
    似遭人盜刷請求確認，始知上情而報警循線查獲。
二、案經余明儒訴由新竹市警察局第一分局報告臺灣新竹地方檢
    察署檢察官偵查起訴。
    理  由
壹、程序部分
　　本案被告廖惠美所犯係死刑、無期徒刑、最輕本刑為3年以
    上有期徒刑以外之罪，其於準備程序中就被訴事實為有罪之
    陳述，經法官告知簡式審判程式之旨，並聽取公訴人、被告
    之意見後，本院依刑事訴訟法第273條之1第1項之規定，裁
    定進行簡式審判程序。是本案之證據調查方式及證據能力之
    有無，依刑事訴訟法第273條之2及第159條第2項之規定，不
    受同法第159條第1項、第161條之2、第161條之3、第163條
    之1及第164條至第170條規定之限制，合先敘明。
貳、實體部分
一、認定犯罪事實所憑證據及認定之理由 
　㈠上開犯罪事實，業據被告廖惠美於本院準備程序及審理時均
    坦承不諱（本院卷第35、39頁），核與證人即告訴人余明儒
    於警詢、偵查中之證述相符（偵卷第8至10、56至57頁），
    並有偵查報告1份（偵卷第4至5頁）、信用卡之交易明細資
    料6份（偵卷第11至16頁）、網路消費資料截圖1份（偵卷第
    17至34頁）、刑案蒐證照片8張（偵卷第35至38頁）附卷可
    稽，足認被告上開任意性自白，核與事實相符，堪予採信。
　㈡本案事證明確，被告上開犯行，洵堪認定，自應依法予以論
    罪科刑。
二、論罪科刑：
　㈠核被告廖惠美就附表編號1至6、編號15、17、18所為，均係
    犯刑法第216條、第210條、第220條第2項之行使偽造準私文
    書罪、同法第339條第2項詐欺取財罪；就附表編號7至14、
    編號16所為，均係犯刑法第216條、第210條、第220條第2項
    之行使偽造準私文書罪、同法第339條第2項詐欺得利罪。
　㈡查本案被告就附表編號7至14、編號16盜刷告訴人信用卡所詐
    得係優步福爾摩沙股份有限公司所提供之載客服務，非具體
    現實可見之財物，然仍具有財產上價值之利益，應屬財產上
    之利益，起訴書認被告此部分所為，係犯行使偽造準私文書
    、詐欺取財罪嫌，容有誤會。惟起訴書已載明刷卡特約商店
    為優步福爾摩沙股份有限公司之事實，此部分起訴之基本社
    會事實同一，且詐欺得利罪與詐欺取財罪之法定刑相同，僅
    詐得之物品是否為現實可見之有形體財物，又經本院審理時
    以提示並告以要旨方式提示卷內證據資料，命被告表示意見
    ，於調查證據完畢後，復令被告就此部分事實為辯論，是本
    院雖未於審判期日踐行告知變更被告此項罪名，尚無礙於被
    告行使防禦權而對判決顯無影響(最高法院89年度台非字第3
    22號、90年度台非字第130號判決要旨參照)。是此罪名之變
    更，對被告防禦權之行使並不生不利之影響，爰由本院逕予
    變更應論處之罪名如前，併此指明。
　㈢又被告偽造準私文書後加以行使，偽造準私文書之低度行為
    ，應為行使偽造準私文書之高度行為所吸收，均不另論罪。
    另被告先後持附表各編號所示4張信用卡之卡號、授權碼及
    有效日期等資料消費之行為，係於密接之時、地，基於單一
    犯意，侵害同一法益，堪認其主觀上係基於單一犯意接續所
    為，各該行為獨立性薄弱，依社會通念，難以強行分開，應
    論以接續犯。公訴檢察官亦認附表各編號之行為係論以接續
    犯一罪（本院卷第40頁）。而被告以一行為犯上開行使偽造
    準私文書罪、詐欺取財罪、詐欺得利罪，為想像競合犯，應
    從一重之行使偽造準私文書罪處斷。
　㈣爰以行為人責任為基礎，審酌被告正值青壯，竟貪圖以不法
    方式獲取不正利益，以上開行使偽造準私文書之方式，詐得
    財產上不法利益及實體財物，不僅漠視他人財產權，亦影響
    金融交易秩序，所為實屬不該，惟念被告犯後終能坦承犯行
    之犯後態度，且於本院審理時，當庭賠償告訴人4,500元等
    情（本院卷第37至41頁），兼衡其犯罪之動機、目的、素行
    、暨其自述大學畢業之教育程度，從事甜點店門市服務業，
    家庭經濟狀況普通（本院卷第40頁）等一切情狀，量處如主
    文所示之刑，並諭知易科罰金之折算標準。
三、沒收部分：
　　刑法第38條之1第1項本文固規定：犯罪所得，屬於犯罪行為
    人者，沒收之。然同法第38條之2第2項亦規定，宣告前2條
    之沒收或追徵，有過苛之虞、欠缺刑法上之重要性、犯罪所
    得價值低微，或為維持受宣告人生活條件之必要者，得不宣
    告或酌減之。本件被告詐得財物及提供服務之價值共4,144
    元，本屬犯罪所得，應予沒收，而被告已實際賠償告訴人4,
    500元，已如前述，應認雙方利益狀態已獲得適度調整。據
    此，本院如再予以宣告沒收被告犯罪所得，將有過苛之虞，
    為符合比例原則，爰依刑法第38條之2第2項規定，不予宣告
    沒收。
據上論斷，應依刑事訴訟法第273條之1第1項、第299條第1項前
段，判決如主文。
本案經檢察官陳榮林提起公訴，檢察官林李嘉到庭執行職務。　
中　　華　　民　　國　　111 　年　　5 　　 月　 5 　　日
                  刑事第三庭    法　官  王靜慧
以上正本證明與原本無異。
如不服本判決應於收受本判決後20日內向本院提出上訴書狀，上
訴書狀應敘述具體理由。上訴書狀未敘述上訴理由者，應於上訴
期間屆滿後20日內補提理由書狀於本院(均須按他造當事人之人
數附繕本 )「切勿逕送上級法院」。 
中　　華　　民　　國　　111 　年　　5 　　月　　5 　　日
                                書記官  陳怡君　　　　　
附錄本案論罪科刑法條：
中華民國刑法第216條
行使第210條至第215條之文書者，依偽造、變造文書或登載不實
事項或使登載不實事項之規定處斷。
中華民國刑法第210條
偽造、變造私文書，足以生損害於公眾或他人者，處5年以下有
期徒刑。
中華民國刑法第220條
在紙上或物品上之文字、符號、圖畫、照像，依習慣或特約，足
以為表示其用意之證明者，關於本章及本章以外各罪，以文書論
。
錄音、錄影或電磁紀錄，藉機器或電腦之處理所顯示之聲音、影
像或符號，足以為表示其用意之證明者，亦同。
中華民國刑法第339條
意圖為自己或第三人不法之所有，以詐術使人將本人或第三人之
物交付者，處5年以下有期徒刑、拘役或科或併科50萬元以下罰
金。
以前項方法得財產上不法之利益或使第三人得之者，亦同。
附    表：
編號   發卡銀行 卡號 日期 時間  特約商店名稱 金額 （新臺幣） 1 聯邦銀行 000000000000XXXX 110.01.30 15:07 時光鬆餅屋 85元 2 聯邦銀行 000000000000XXXX 110.02.02 12:14 歐浮找餐 75元 3 聯邦銀行 000000000000XXXX 110.02.02 20:15 清江越南小館 179元 4 聯邦銀行 000000000000XXXX 110.02.03 11:14 早安公雞農場農食 178元 5 聯邦銀行 000000000000XXXX 110.02.14 20:05 NETFLIX 390元 6 聯邦銀行 000000000000XXXX 110.02.14 20:09 NETFLIX 12元 7 聯邦銀行 000000000000XXXX 110.02.15 12:58 優步福爾摩沙股份有限公司 153元 8 台北富邦銀行 000000000000XXXX 110.02.26 16:31 優步福爾摩沙股份有限公司 30元 9 台北富邦銀行 000000000000XXXX 110.02.26 16:33 優步福爾摩沙股份有限公司 527元 10 台北富邦銀行 000000000000XXXX 110.02.27 12:04 優步福爾摩沙股份有限公司 246元 11 台北富邦銀行 000000000000XXXX 110.02.27 22:21 優步福爾摩沙股份有限公司 184元 12 台北富邦銀行 000000000000XXXX 110.02.28 04:18 優步福爾摩沙股份有限公司 213元 13 台北富邦銀行 000000000000XXXX 110.02.28 14:25 優步福爾摩沙股份有限公司 258元 14 台北富邦銀行 000000000000XXXX 110.02.28 21:05 優步福爾摩沙股份有限公司 582元 15 台北富邦銀行 000000000000XXXX 110.03.01 02:15 優食臺灣股份有限公司 400元 16 台北富邦銀行 000000000000XXXX 110.03.07 19:00 優步福爾摩沙股份有限公司 88元 17 台北富邦銀行 000000000000XXXX 110.03.09 20:42 foodpanda 154元 18 台北富邦銀行 000000000000XXXX 110.03.08 19:56 NETFLIX 390元